臺灣高雄地方法院刑事判決　　　　　　 100年度訴字第1067號
公　訴　人　臺灣高雄地方法院檢察署檢察官
被　　　告　徐郁琦
　　　　　　蔣淑娟
上列被告等因公共危險案件，經檢察官提起公訴（100 年度偵字
第10336 號），本院判決如下：
    主  文
徐郁琦共同犯妨害公眾往來安全罪，處有期徒刑貳月，如易科罰
金，以新臺幣壹仟元折算壹日。
蔣淑娟共同犯妨害公眾往來安全罪，處拘役肆拾日，如易科罰金
，以新臺幣壹仟元折算壹日。
    事  實
一、徐郁琦、蔣淑娟明知多輛機車在快、慢車道上競速、併排駕
    駛佔據車道及闖紅燈等違規駕駛行為，將壅塞道路，並造成
    其他用路人車往來之危險，於民國99年9 月22日凌晨1 時35
    分許，徐郁琦騎乘車牌號碼PR5-295 號機車搭載蔣淑娟，行
    經高雄市○○區○○路時，見不詳成年男女騎乘數十部機車
    ，在上開路段以佔據雙向車道併排行駛、闖紅燈及競速等「
    飆車」方式違規駕駛，徐郁琦及蔣淑娟竟基於與前揭成年男
    女妨害公眾往來安全之犯意聯絡，騎乘上開機車參與其中，
    由建工路右轉本館路、本館路右轉汾陽路、汾陽路左轉澄明
    街、澄明街右轉陽明路，致生往來之危險。徐郁琦及蔣淑娟
    騎至陽明路時，因見員警圍堵在前而轉入巷子離去。經警錄
    影蒐證而查知上情。
二、案經高雄市政府警察局三民第二分局報告臺灣高雄地方法院
    檢察署檢察官偵查起訴。
    理  由
甲、程序部分：
    按被告以外之人於審判外之言詞或書面陳述，除法律有規定
    者外，不得作為證據。又被告以外之人於審判外之陳述，雖
    不符前4 條之規定，而經當事人於審判程序同意作為證據，
    法院審酌該言詞陳述或書面陳述作成時之情況，認為適當者
    ，亦得為證據，刑事訴訟法第159 條第1 項、第159 條之5
    第1 項定有明文。查本案以下引用之被告徐郁琦及蔣淑娟以
    外之人於審判外之書面陳述，均經被告2 人及檢察官於本院
    審理時同意作為證據，本院揆諸前開法條規定，並審酌前開
    書面陳述作成時之情況，認為適當，自得作為證據，合先敘
    明。
乙、實體部分：
一、訊據被告徐郁琦、蔣淑娟固坦承於99年9 月22日凌晨1 時35
    分許，由被告徐郁琦騎乘機車搭載被告蔣淑娟，行經前揭路
    段並遇到一大群飆車族之事實，惟矢口否認有何妨害公眾往
    來安全之犯行，辯稱：因被飆車族夾在中間，無法離開，並
    非參與其中云云。經查：
    (一)於99年9 月22日凌晨1 時35分許，多名成年男女騎乘數十
      部機車，沿本館路經金鼎路後左轉明誠路、左轉大裕路、
      左轉大豐一路、左轉建工路、右轉本館路、右轉汾陽街、
      左轉澄明街、右轉陽明路，沿路以佔據雙向車道併排行駛
      、闖紅燈及競速等方式駕駛，被告徐郁琦騎乘車牌號碼PR
      5-295 號機車搭載蔣淑娟，行經高雄市○○區○○路時亦
      參與其中，由建工路右轉本館路、本館路右轉汾陽路、汾
      陽路左轉澄明街、澄明街右轉陽明路，至陽明路時轉入巷
      子離去等事實，此有高雄市政府警察局三民第二分局警備
      隊99年12月25日員警何宇鴻職務報告1 份（偵卷第8 頁）
      、行徑路線1 份（偵卷第9 頁）、高雄市政府警察局99年
      11月1 日高市警交相字第BQA007211 號舉發違反道路交通
      管理事件通知單1 紙（偵卷第12頁）、臺灣高雄地方法院
      檢察署檢察官勘驗筆錄1 份（偵卷第25頁）、擷取照片4
      張（偵卷第10至11頁）、翻拍照片55張（本院卷第14至17
      頁）及蒐證光碟1 片附卷可憑，復為被告徐郁琦及蔣淑娟
      坦認（本院卷第19至21頁）在卷，堪以認定。
    (二)被告徐郁琦及蔣淑娟雖以前詞置辯，然查：
      1.依臺灣高雄地方法院檢察署檢察官勘驗筆錄所示，被告
        徐郁琦所騎乘搭載被告蔣淑娟之機車，係於影片4 分32
        秒前後自蒐證車輛後方超越蒐證車輛，再往前超越機車
        車隊後方數部機車後，至機車車隊右方與機車車隊併排
        行駛等情（見偵卷第25頁），顯見被告徐郁琦與蔣淑娟
        騎乘之機車，並非遭機車車隊自後超越，而係主動自後
        高速向前而參與其中，且係位在機車車隊之右方併排行
        駛，亦非夾在機車車隊中間無法行動，是其等辯解被夾
        在飆車族中間無法離開（本院卷第20頁）云云，不足採
        信。
      2.再者，被告2 人騎乘機車參與前揭機車車隊，係始於建
        工路，且途中由建工路右轉本館路、本館路右轉汾陽路
        、汾陽路左轉澄明街、澄明街右轉陽明路，已如前述。
        以被告2 人自稱：「遇到飆車族我會害怕。」（偵卷第
        23至24頁），是其等倘因一時誤入機車車隊中，於發現
        後當可找小巷子轉彎離開，或利用機車車隊轉彎之機會
        放慢速度反方向轉走或直行，甚或靠旁停車脫離，且以
        其等係靠機車車隊右邊行駛之位置，應無客觀上難以脫
        離之情，然被告2 人卻經過車隊4 次轉彎，且途中路段
        有許多小巷子可供其等離開，始終緊跟在機車車隊之中
        ，未曾落後或脫離，顯見其等絕非誤入後無法離開，而
        係基於己意參與其中甚明。
      3.又被告2 人係男女朋友關係（偵卷第5 頁背面），關係
        密切，是被告徐郁琦如非經被告蔣淑娟明示同意或默許
        ，應無執意搭載女友參與機車車隊一同飆車之可能，被
        告蔣淑娟亦未曾於偵審中表示其當時有何要求被告徐郁
        琦離開機車車隊等抗辯，足見其等間確有一同參與機車
        車隊飆車而妨害公眾往來安全之犯意聯絡及行為分擔甚
        明。
    (三)綜上所述，本案事證明確，被告徐郁琦及蔣淑娟之妨害公
      眾往來安全犯行均堪以認定，應各依法論科。
二、論罪科刑之理由：
    (一)按刑法第185 條第1 項之損壞或壅塞陸路或以他法致生往
      來之危險罪，採具體危險制，祇須損壞、壅塞或其他行為
      ，足以造成公眾往來危險之狀態為己足，不以全部損壞、
      壅塞或發生實害為必要，最高法院79年臺上字第2250號判
      例意旨可資參照。且所謂「他法」，係指除損壞、壅塞以
      外，其他凡足以妨害公眾往來通行之方法皆是，以併排競
      駛或一前一後飆車之方式在道路上超速行車，易失控撞及
      道路上之其他人、車或路旁建物，自足生交通往來之危險
      ，當係上開法條之「他法」，最高法院94年度臺上字第28
      63號判決亦可參照。查本件被告徐郁琦、蔣淑娟與數十名
      真實姓名年籍不詳之成年機車騎士，共同以集結在快慢車
      道上競速、闖紅燈及佔據雙向車道併排行駛等方式騎乘機
      車，進行俗稱「飆車」之行為，客觀上自足生道路人車往
      來之危險，是核其等所為，均係犯刑法第185 條第1 項之
      妨害公眾往來安全罪。
    (二)次按意思之聯絡不限於事前有所謀議，即僅於行為當時有
      共同犯意之聯絡者，亦屬之，而其表示之方法，亦不以明
      示通謀為必要，即相互間有默示之合致，亦無不可；另共
      同正犯之意思聯絡，原不以數人間直接發生者為限，即有
      間接之聯絡者，亦包括在內，最高法院73年臺上字第2364
      號、77年臺上字第2135號判例可參。被告2 人當日雖非自
      始即具有妨害公眾往來安全之犯意聯絡，僅中途加入飆車
      車隊，惟從中逕自加入該飆車隊伍，並共同以前揭方式行
      駛於道路，顯見其等加入該飆車隊伍之際，與該隊伍內成
      員已有默示合致之犯意聯絡，依上開說明，被告2 人與前
      揭數十名成年機車飆車成員間，確有犯意聯絡及行為分擔
      ，應論以共同正犯。
    (三)爰審酌被告徐郁琦、蔣淑娟均無前科，有臺灣高等法院被
      告前案紀錄表2 份附卷可考，其等明知飆車行為嚴重危害
      路上人車來往之安全及社會安寧秩序，猶無視於此加入競
      飆行駛於市區道路，且因飆車行為取締困難，警察機關常
      需動用大批優勢警力以求有效遏阻，耗費之社會成本甚鉅
      ，竟仍為此犯行，復於犯後矢口否認，態度不佳，惟其等
      加入飆車之時間僅約2 分鐘非長，情節難謂重大，暨被告
      徐郁琦為騎車之人，被告蔣淑娟為被搭載之人，參與程度
      有別等犯罪之動機、目的、手段及造成損害等一切情狀，
      分別量處如主文所示之刑，並審酌其等經濟狀況，諭知易
      科罰金之折算標準。
三、據上論斷，應依刑事訴訟法第299 條第1 項前段，刑法第28
    條、第185 條第1 項、第41條第1 項前段，刑法施行法第1
    條之1 ，判決如主文。
本案經檢察官周天畏到庭執行職務。
中    華    民    國   100    年    12    月    15    日
                  刑事第十二庭  審判長法  官  黃建榮
                                      法  官  陳川傑
                                      法  官  李貞瑩
以上正本證明與原本無異。
如不服本判決應於收受判決後10日內向本院提出上訴書狀，並應
敘述具體理由。其未敘述上訴理由者，應於上訴期間屆滿後20日
內向本院補提理由書（均須按他造當事人之人數附繕本）「切勿
逕送上級法院」。
中    華    民    國   100    年    12    月    15    日
                                      書記官  黃翔彬
中華民國刑法第185 條（妨害公眾往來安全罪）
損壞或壅塞陸路、水路、橋樑或其他公眾往來之設備或以他法致
生往來之危險者，處5 年以下有期徒刑，拘役或5 百元以下罰金
。
因而致人於死者，處無期徒刑或7 年以上有期徒刑。致重傷者，
處3 年以上10年以下有期徒刑。
第1 項之未遂犯罰之。